臺灣臺中地方法院民事裁定　九十年聲字第一七七○號
　　聲　請　人　林王真
　　代　理　人　林澄輝
右聲請人與台中縣潭子鄉農會間請求確認會員關係事件，聲請法官迴避，本院裁定如
左：
    主      文
聲請駁回。
聲請程序費用由聲請人負擔。
    理      由
一、本件聲請意旨略以：聲請人於民國八十九年十二月七日提起本案民事訴訟（本院
    九十年度訴字第五０號）時，在起訴狀因用語錯誤將確認之訴誤為撤銷之訴。聲
    請人已於九十年十一月八日提出辯論意旨狀依法將原來撤銷之訴更正為確認之訴
    並經被告無異議而辯論在案。請調卷審閱下列各狀：（一）八十九年十二月七日
    原告提出之「起訴狀」（審閱起訴之事實理由及其所附之證據）。（二）九十年
    十一月八日原告提出之「辯論意旨狀」。（三）九十年十一月十日原告提出之「
    補充辯論意旨狀」。（四）九十年十二月三日原告提出之「辯論意旨（二）狀」
    。而就聲請迴避之原因及事實方面，聲請人就本案在起訴狀所陳述之事實與理由
    十分具體明確，所提出之證據亦十分齊備完整，許秀芬法官根據起訴狀所附之證
    據即足審判本件民事訴訟，根本不須以被告另涉之刑事案件（即本院八十九年度
    自字第八七四號刑事案件）的判決作為本件民事訴訟之判斷基礎或依據。換言之
    之，本件並無被告另涉之犯罪嫌疑確有影響於本件訴訟之裁判，非俟刑事訴訟解
    決，本件即無由或難以判斷之情形。但是許秀芬法官卻裁定在被告另涉之刑事案
    件終結前停止進行本案之訴訟程序。經聲請人提起抗告後，臺灣高等法院台中分
    院認為聲請人在起訴狀陳述之事實及所舉之證據已極明確，尚無非待刑事判決難
    以判斷之情形，因而裁定聲請人之抗告有理由而將許秀芬法官所作之原裁定廢棄
    。詎料許秀芬法官竟然因而對聲請人及訴訟代理人懷有嫌隙，在其第一次（九十
    年十一月十五日）及第二次（九十年十二月六日）續行審理本案時，有下列之事
    實足以認其執行職務有偏頗之虞，聲請人謹依民事訴訟法第三十三條第一項第二
    款之規定，聲請許秀芬法官迴避審理本案：
  (1)在憲法保障人民有居住及遷徙自由之前提下，一人倘若來來去去居住二處以上位
    於不同行政區域之處所時，即使一年當中在每一處所居住日數之多寡和停留時間
    之久暫均不相等，但卻不能否認每一處所皆屬其居住之處所，故須界定其中一處
    為其法定之居住處所，因而法令都規定一個人居住之處所係以戶籍登記之住所為
    準。例如公職人員選舉罷免法第十五條第一項雖然規定：「有選舉權人在各該選
    舉區繼續居住四個月以上者為公職人員選舉各該選舉區之選舉人。」但是其中「
    居住」之認定即以「設籍」為認定準據。換言之，一個人若整年日夜都居住在某
    一選舉區，但其戶籍並未設在該選舉區，則不認為其居住在該選舉區，故不具該
    選舉區之選舉人資格。反之，若一個人並末每日、甚至很少居住在某一選舉區，
    但其戶籍卻設在該選舉區，則認定其居住在該選舉區而具有該選舉區之選舉人資
    格。又如修正前之農會法第十二條雖然在字面上規定基層農會會員資格要件之一
    為「居住農會組織區域內」，但其中「居住」之認定，亦以「設籍」為認定準據
    ，因此農會之中央主管機關特別在依農會法施行細則第十五條第二項所訂定之「
    台灣省基層農會會員資格審查及認定要點」（下稱該要點）第四點才明文規定入
    會申請或會員主動申請辦理會籍異動登記（即由原屬贊助會員之當事人主動向農
    會申請辦理會籍異動登記，請求農會將其由原來之贊助會員審定為會員）應隨所
    填具之申請書檢附戶口名簿（或戶籍謄本）作為認定居住在農會組織區域內之唯
    一準據與憑證，除此之外並未規定一年應該居住幾日才能認定為居住在農會組織
    區域內。然而基層農會往往由於地方派系之傾軋，為了排除異己而咬文嚼字、斷
    章取義，故意將用以明示和界定修正前農會法第十二條所揭「居住」之本意係指
    「設籍」的該要點第四點予以忽略不談，擅自妄指修正前農會法第十二條係規定
    「居住農會組織區域內」而非「設籍農會組織區域內」，並藉以作為刁難和排除
    異己之手段，以致造成不少無謂之紛爭。因此九十年一月二十日農會法修正時才
    將第十二條中之「居住農會組織區域內」修正為「設籍農會組織區域內」以杜其
    弊，由此可見修正前農會法第十二條所定「居住農會組織區域內」之本意原來即
    指「設籍農會組織區域內」至為顯然。聲請人不但在起訴狀檢附證據向許秀芬法
    官表示，聲請人曾於八十九年九月十四日提出戶籍謄本之正本給被告，作為認定
    聲請人居住在被告組織區域內之準據與憑證；而且聲請人又在起訴狀檢附證據向
    許秀芬法官表示，從聲請人在八十九年九月十四日提出於被告而由村長、鄰長、
    農會之農事小組長、農會之會員代表等共同出具之證明書中稱呼聲請人係「本村
    村民」，亦可知聲請人有居住在戶籍地。又許秀芬法官審閱聲請人所提之上地登
    記謄本知道聲請人在戶籍地確有自己之農地，並從聲請人所屬村長、鄰長、農事
    小組長、農會會員代表共同出具之證明書知道聲請人確實仍然每日都親自耕作自
    己位於戶籍地之農地，另從被告於九十年十一月二十三日隨其「答辯二狀」提出
    之照片得知聲請人在戶籍地確有住屋，則在另有戶籍謄本可稽之情況下，許秀芬
    法官豈會不知聲請人必有使用戶籍地房屋而居住之理？又許秀芬法官審閱聲請人
    之身分證影本後，對於身分證上蓋有屢次公職人員選舉，聲請人都在戶籍地投票
    之十多個小戳章（含九十年十二月一日縣市長及立委選舉之戳章）亦可知道聲請
    人有居住在戶籍地，否則怎麼可能在戶籍地具有選舉（投票）之資格呢？此外聲
    請人於九十年十二月六日庭期，在許秀芬法官隔離訊問時亦親自表示有居住在被
    告組織區域內之戶籍地，因此許秀芬法官對於聲請人符合修正前農會法第十二條
    「居住農會組織區域內」之規定已甚清楚。何況聲請人在訴之聲明係請求確認聲
    請人在被告之會員關係自被告違反法令將原告複審為贊助會員之日（即八十九年
    十一月十九日）起至現在均仍存在，而非只請求確認聲請人在被告之會員關係只
    於被告違反法令將聲請人複審為贊助會員之日當天存在而已，亦非請求確認聲請
    人在被告之會員關係自被告違反法令將原告複審為贊助會員之日以前均存在，因
    此許秀芬法官當然知道判決本案應依現在修正後之農會法而非援用修正前之農會
    法。基於上述各項理由，聲請人根本不發生是否符合修正前農會法第十二條「居
    住農會組織區域內」規定之問題。許秀芬法官在聲請人於起訴狀之證據一檢附該
    要點供其審閱、並另於「辯論意旨（二）狀」及九十年十二月六日開庭時引據該
    要點第四點之規定向其表示修正前農會法第十二條所揭「居住」之本意是指「設
    籍」，在此情況下許秀芬法官不可能不知道修正前農會法第十二條所規定「居住
    農會組織區域內」之本意是指設籍農會組織區域內；亦不可能不知道審判本案應
    依現在修正後之農會法而非援用修正前之農會法；亦不可能不知道因為農會法第
    十三條規定必須「居住農會組織區域內」才能成為基層農會之贊助會員，所以被
    告既然於八十九年十一月十九日將聲請人審定為贊助會員，即表示當時被告亦明
    知和承認聲請人符合修正前農會法第十二條所揭「居住農會組織區域內」之規定
    ，否則當時被告倘若認為聲請人不符修正前農會法第十二條所揭「居住農會組織
    甚域內」之規定，則必將聲請人審定為出會而非審定為贊助會員，因此被告於今
    沒有理由又辯稱聲請人於八十九年十一月十九日當時不符修正前農會法第十二條
    所揭「居住農會組織區域內」之規定，許秀芬法官明知聲請人不發生是否符合修
    正前農會法第十二條所揭「居住農會組織區域內」規定之問題，因而根本無須對
    於聲請人是否符合修正前農會法第十二條所揭「居住農會組織區域內」規定再作
    其他任何查證、或傳訊證人到庭作證。但是許秀芬法官為了偏袒被告，竟於九十
    年十二月六日開庭時完全附合被告訴訟代理人之置辯而指稱修正前農會法第十二
    條係規定「居住農會組織區域內」而非「設籍農會組織區域內」，並表示判決本
    案應依修正前之農會法而非修正後之農會法，又在徵詢被告訴訟代理人是否要請
    求法院傳訊聲請人所屬之村長、鄰長到庭證明聲請人是否居住在戶籍地而被告訴
    訟代理人答稱不要的情況下，竟然慫恿被告訴訟代理人道：「你們不要求法院傳
    訊聲請人所屬之村長、鄰長到庭作證，不是很吃虧嗎？」然後許秀芬法官又逕自
    要求聲請人必須提出所屬村長、鄰長之姓名住址供其通知到庭作證。許秀芬法官
    明知不須傳訊證人而仍予傳訊，雖其表面上之堂皇理由是請村長鄰長證明聲請人
    是否居住在戶籍地，但其暗地裏之目的卻是和傳訊聲請人本人一樣，企圖透過預
    設之圈套，以吹毛求疵之手段試想從村長鄰長之答訊中找到不利於聲請人之處，
    作為判決聲請人敗訴之藉口。聲請人訴訟代理人根據上開之事實與證據向許秀芬
    法官陳述：「八十九年十一月十九日被告將聲請人審定為贊助會員當時聲請人符
    合修正前農會法第十二條所揭「居住農會組織區域內」規定之準據與憑證已甚充
    分，實無必要另行傳訊而勞煩聲請人所屬之村長、鄰長到庭作證，何況判決本案
    應依現在修正後之農會法而非援用修正前之農會法。倘若被告欲推翻聲請人之主
    張而指八十九年十一月十九日被告將聲請人審定為贊助會員當時聲請人不符修正
    前農會法第十二條所揭「居住農會組織區域內」之規定，亦應依照民事訴訟法第
    二七七條第一項之規定由被告自行舉證。豈知許秀芬法官因對聲請人及訴訟代理
    人有嫌隙，不但不理會聲請人之陳述，而且濫用職權脅迫聲請人訴訟代理人道：
    「你究竟要不要提出聲請人所屬村長、鄰長之姓名住址？你若表示不提出，我現
    在當庭立即宣布辯論終結，馬上判你敗訴」（以上許秀芬法官與被告訴訟代理人
    、聲請人訴訟代理人間之訊答內容，在庭訊筆錄雖未記錄，但有法庭錄音帶可稽
    ）。聲請人訴訟代理人被迫無奈而表示回去研究並要求十日內提出，許秀芬法官
    乃憤而諭知須於五日內提出。從上述之事實經過，足認許秀芬法官執行職務有偏
    頗之虞。假如許秀芬法官對於聲請人聲請其迴避而提出意見書，改稱其要求聲請
    人提報所屬村長、鄰長之姓名住址供其通知到庭作證之目的是要請村長、鄰長證
    明聲請人現在是否仍然實際從事農業生產而非證明聲請人是否居住在戶籍地，此
    亦無法自圓其說或彌蓋其對聲請人及訴訟代理人懷有嫌隙而偏袒被告之心機。因
    為就聲請人現仍實際從事農業生產方面而言，聲請人除了於起訴狀提出所屬村長
    、鄰長、農會之農事小組長、農會之會員代表共同證明聲請人現仍確實與以往數
    十年完全一樣均親自耕作位於潭子鄉○○村○○段地號一三一、一三０、一二九
    之自有農地的證明書及聲請人現仍實際從事農業生產之自有農田的上地登記謄本
    供許秀芬法官審閱外（請見起訴狀證據七之附件一及證據九之附件三或本狀證據
    四之附件一及證據五之附件三）；亦提出聲請人身分證職業欄有「自耕農」之記
    載供許秀芬法官參閱（請見聲請人於九十年十二月三日提出之「辯論意旨（二）
    狀」之證據一或本狀證據六聲請人之身分證影本）; 而許秀芬法官於九十年十二
    月六日開庭時亦親自目睹聲請人雖然患有高血壓，但在適當控制和治療下身體仍
    然硬朗，並透過隔離訊問從聲請人本人之陳述而得知聲請人現仍實際親自從事農
    業生產。在此情形下，許秀芬法官還有什麼必要懷疑聲請人現仍實際從事農業生
    產之事實？尤其在秉公判決聲請人回復幾十年來所具之農會會員資格（身分）對
    於被告言不但並無任何損害，而且還會因而使被告更能符合農會法第一條所揭：
    「農會以保障農民權益、改善農民生活、、、為宗旨」之規定，因此許秀芬法官
    更無理由與必要蓄意寬縱偏袒被告而忍心落井下石、再對善良無辜之農民（聲請
    人）企圖吹毛求疵而非判決聲請人敗訴不可。況且聲請人已經在九十年十二月三
    日提出之「辯論意旨（二）狀」及九十年十二月六日開庭時向許秀芬法官表示：
    「聲請人雖因遺傳關係而罹患高血壓，但始終均有適當控制與治療，完全不影響
    聲請人親自從事農業生產之日常活勤。因為聲請人認為住在寧靜的農村，每日在
    毫無壓力之下，於空氣新鮮之自家農場的果園樹蔭下逍遙自在且悠遊不迫地從事
    與世無爭之田園工作不但最快樂，而且是一種能夠延緩身體老化之最佳運動，又
    有益於高血壓之調養，所以聲請人迄今仍然完全親自耕作自家之原有田園而未曾
    雇用他人幫忙。此事實有聲請人自行耕作之田園現場可勘查；有聲請人每日從事
    鋤草、整枝等工作之跡象可勘查（聲請人因為顧及消費者健康，始終採行有機栽
    培而未曾使用除草劑等農用化學藥劑，所以面積廣闊之果園在雜草生長速度很快
    之情況下需要每日一部份一部份逐漸地鋤草並周而復始，以免果園雜草叢生，只
    要許秀芬法官勘察現場看到果園內整理得乾淨整潔，沒有叢生之雜草，果樹枝幹
    剪得整齊美觀，即可獲證聲請人確實每天實際從事農業生產），亦有聲請人每日
    耕作用之農具可勘查（例如從聲請人鋤草用鋤頭之鋤刃光亮銳利而不鈍鏽，即可
    證明聲請人每天使用它實際從事農業生產）。而聲請人訴訟代理人曾於九十年十
    一月十五日開庭時當庭請求許秀芬法官履勘聲請人實際親自耕作之農地現場，許
    秀芬法官倘若完全否定上開各種證據而仍然懷疑聲請人是否實際從事農業生產，
    則應履勘現場而非傳訊已經出具證明書之村長鄰長。因為村長鄰長既然已經據實
    出具證明書證實聲請人現仍確實與以往數十年完全一樣均親自耕作位於潭子鄉○
    ○村○○段地號一三一、一三０、一二九號之自有農地，則不可能於到庭作證時
    陳述與事實不符之證言，改稱並未實際親自耕作自有農由，所以欲知聲請人是否
    仍然實際從事農業生產，履勘現場定比傳訊已經出具證明書之村長、鄰長到庭作
    證更加清楚且切實可靠。此外，聲請人在起訴狀提出農會法施行細則供許秀芬法
    官審閱，許秀芬法官不可能不知道依該細則第十五條之規定，聲請人既然是經營
    農業生產之自耕農，假定聲請人因為缺乏勞力委託他人代耕，亦視同實際從事農
    業。從以上所述各項事實即可明瞭許秀芬法官沒有理由與必要為了調查聲請人是
    否實際從事農業生產而傳訊聲請人所屬之村長鄰長，因此倘若許秀芬法官改稱其
    要求聲請人提報所屬村長、鄰長之姓名住址供其通知到庭之目的是要請村長、鄰
    長證明聲請人是否現仍然實際從事農業生產而非證明聲請人是否居住在戶籍地，
    亦無法自圓共說或彌蓋其對聲請人及訴訟代理人懷有嫌隙而偏袒被告之心機與事
    實。
  (2)由上列第一項所陳述之事實及所舉之證據即可確知聲請人雖然患有高血壓之疾病
    ，但在適當控制和治療下身體仍然硬朗而實際親自耕作自己之農田，根本無須傳
    喚聲請人親自到庭訊問是否現仍實際從事農業生產。倘若被告欲否定聲請人現仍
    實際從事農業生產而另行主張聲請人因患有高血壓，故不可能再實際從事農業，
    則應依民事訴訟法第二七七條第一項之規定為有利於被告自己之事實負舉證責任
    。但被告卻於九十年十一月十五日開庭時當庭要求許秀芬法官傳訊聲請人親自到
    庭供其審視聲請人之身體狀況是否仍然能夠從事農業，而許秀芬法官為了偏袒被
    告全然不理會聲請人訴訟代理人依民事訴訟法第二七七條第一項規定所作之反對
    ，亦不顧上列第一項所舉聲請人現仍實際耕作自有農地之各種事實證據，就迎合
    被告訴訟代理人之要求而強令聲請人訴訟代理人必須於下次庭期（即九十年十二
    月六日）攜帶聲請人親自到庭。由此事實即亦足認許秀芬法官執行職務有偏頗之
    虞。然而不僅如此，當聲請人親自於九十年十二月六日到庭後，許秀芬法官目睹
    聲請人身體健壯硬朗，確實仍然能夠自耕農地而未能找出聲請人身體無法實際從
    事農業生產之藉口，乃轉而對聲請人展開連續將近半小時之冗長訊問，並於開始
    訊問時，因聲請人對於法官發問之內容有一處沒聽清楚而問聲請人訴訟代理人，
    許秀芬法官即藉機濫用訴訟指揮權，命聲請人訴訟代理人退出法庭，然後對原告
    進行隔離訊問。除了詳細訊問聲請人居住在戶籍地之詳情細節及實際親自耕作自
    有農地之詳情細節外，還設計圈套訊問聲請人一些與聲請人是否居住在戶籍地及
    聲請人是否現仍實際從事農業生產均無關係之不必要的數字問題，例如聲請人訴
    訟代理人（即聲請人之配偶）晚上到聲請人之戶籍地與聲請人睡覺一年有幾次？
    當聲請人答稱經常都有而不計其數，詳細數字沒有統計，許秀芬法官則又緊追不
    捨逼問一週有幾次？無聊到非逼聲請人說出一個數字不可；又問農產品（荔枝）
    之收穫，以往歷年每年各有多少斤？當聲請人答稱最近兩年因為把果樹枝幹剪得
    太低，所以幾乎都沒有收成，而以前每年收成之數量則因年度有豐收、欠收之別
    而不同，沒有特別去記每年收成之數量，許秀芬法官竟仍不放過聲請人，又再緊
    追不捨地逼問聲請人、為難聲請人，不惜浪費寶貴之庭訊時問，讓聲請人佇立思
    索無法追憶、又非審判本案所必要之數字，非逼迫、等待聲請人說出一個數字不
    可（此實況由許秀芬法官連續訊問聲請人之時間長達將近半小時，但是庭訊筆錄
    所記載聲請人陳述之內容卻只有寥寥數語即可得知許秀芬法官對聲請人確有刁難
    虛問和為了追逼聲請人說出無法記憶之不必要數字而不止一次等待聲請人佇立思
    索良久之事實）。當許秀芬法官訊畢聲請人後，傳呼聲請人訴訟代理人進入法庭
    ，訊以上開與追問聲請人相同之數字問題，企圖要從聲請人與訴訟代理人所說之
    數字如有不同，則將據此指稱聲請人與訴訟代理人陳述不實而判決聲請人敗訴。
    然而因為隔離訊問之結果，聲請人與聲請人訴訟代理人所答之內容都相同而無可
    挑剔之處，所以許秀芬法官不死心，諭知下次開庭聲請人仍須親自到庭，企圖欲
    再繼續對聲請人與訴訟代理人吹毛求疵，想於下次開庭再從聲請人及訴訟代理人
    隔離訊問中試看能否挑出不利於聲請人之處而作為判決聲請人敗訴之藉口。聲請
    人於九十年十二月六日庭期親自到庭，許秀芬法官已經訊問很多很久了，所有想
    問的問題都問過了，假如還有甚麼問題還須訊問聲請人，應該於聲請人親自到庭
    之時當庭問完，不應留待下次開庭再要聲請人於有委任訴訟代理人之情況下仍須
    親自到庭。何況聲請人本人當庭表示，因為聲請人之農事很忙，所以下次開庭請
    准由聲請人訴訟代理人到庭即可，但許秀芬法官竟未說明下次開庭聲請人仍須親
    自到庭之原因，即再要求聲請人下次開庭仍須親自到庭。從上述之事實經過，亦
    又足認許秀芬法官執行職務有偏頗之虞。
  (3)聲請人已在「辯論意旨（二）狀」中向許法官陳述指出，依照「農民健康保險條
    例」（簡稱農保條例）第五條之規定，被保險人分成農會會員（不含贊助會員）
    及非農會會員，但年滿十五歲以上從事農業工作之農民兩種。其中具有農會法第
    十二條所定農會會員身分之農民都視為具有參加農保之資格條件，所以凡是農會
    會員均應以其所屬之基層農會為投保單位一律參加農保而不必再審定其加保資格
    ，基層農會負有主動為會員辦理參加農保之義務與責任而不得拒絕為會員主動辦
    理參加農保。而參加農保之農民，其所屬基層農會又必須依「全民健康保險條例
    」第八條第一項第三款第一目及第十四條第一項第二款之規定無條件為其附帶辦
    理參加全民健保。所以聲請人除了請求確認聲請人在被告之會員關係存在外，亦
    請求被告應從作成將聲請人審定為贊助會員之決議起至現在自始回復聲請人農保
    健保之資格（身分）係屬適法之主張。豈料被告訴訟代理人為了拖延訴訟，竟於
    九十年十二月六日開庭時辯稱縱然聲請人之會員關係存在亦與是否回復參加農保
    健保之資格（身分）無關，因此聲請人同時請求自始回復農保健保之資格（身分
    ）即無理由，而應等待聲請人現已另行提起之行政訴訟解決。許秀芬法官審閱聲
    請人所提之「辯論意旨（二）狀」後，對於被告訴訟代理人作此置辯顯然不合上
    開「農民健康保險條例」第五條及「全民健康保險條例」第八條第一項第三款第
    一目、第十四條第一項第二款之規定不可能不知道，但許法官為了偏袒被告竟然
    立即附合被告訴訟代理人之置辯而要求聲請人查報另外所提行政訴訟之案號供其
    調卷。其調卷之目的無非欲如當初向刑事庭調卷後憑以裁定停止進行本件民事訴
    訟程序一樣，再度如法炮製，又裁定在該行政訴訟終結前停止進行本件民事訴訟
    程序，以迎合被告拖延訴訟之目的。經原告表示：「因為台中縣政府屢經原告陳
    情，仍只要求被告必須依照該要點之規定辦理聲請人之會員資格案，而始終未依
    農會法第四十二條之規定將被告違反法令所作把聲請人從（正式）會員審定為贊
    助會員之決議撤銷，所以聲請人向行政院農業委員會提起訴願，而台中縣政府提
    出訴願答辯書時係僅主張其處分不屬於行政處分，而非表示被告將聲請人審定為
    贊助會員並未違反法令（請見本狀證據八台中縣政府之答辯書）。至於受理訴願
    之行政院農業委員會所作之訴願決定書亦僅以台中縣政府之處分不屬於行政處分
    為由駁回聲請人之訴願而維持台中縣政府之原處分，並非認為被告將聲請人審定
    為贊助會員並未違反法令，亦非認為台中縣政府未依農會法第四十二條撤銷被告
    所作之該決議並無違誤（請見本狀證據九農委會之訴願決定書）。聲請人不服行
    政院農業委員會之訴願決定，才提起行政訴訟，請求判決台中縣政府應依農會法
    第四十二條之規定撤銷被告違反法令之該決議。因此聲請人另外所提之行政訴訟
    與本件民事確認之訴屬於完全不相干之兩回事，不但兩件之訴訟標的不同、被告
    不同，請求判決之內容不同、而且法院之性質亦不同，故許秀芬法官並無向行政
    法院調卷參閱之必要，亦無據以裁定在該行政訴訟終結前停止進行本件民事訴訟
    程序之理由」。不料許秀芬法官對於聲請人訴訟代理人之陳述竟然不但不予理會
    ，而且還制止聲請人把欲表示之意思陳述完畢，就為了偏袒被告而附合被告訴訟
    代理人之主張，強令聲請人必須提報該行政訴訟之案號供其調卷。當聲請人訴訟
    代理人問許秀芬法官既然傳喚兩造到庭辯論，為何不准聲請人訴訟代理人就被告
    訴訟代理人所作不適法之攻擊予以發言辯駁？此時許秀芬法官竟然惱羞成怒、濫
    用職權斥責聲請人訴訟代理人道: 「要不要命你提報行政訴訟之案號或要不要向
    行政法院調卷是我的職權，因為你不是律師，只是聲請人之配偶，所以如果你再
    要求發言表示意見，我就不准你代理聲請人。」迫使聲請人訴訟代理人沒有機會
    再要求繼續發言辯論及陳述意見。由上述之事實經過，亦足認許秀芬法官執行職
    務有偏頗之虞（九十年十二月六日庭訊筆錄對於此部分之記載太過於簡略，以致
    無法反映當時庭訊實況且有出入，僅由庭訊筆錄觀之，好像許秀芬法官並未強令
    要求，聲請人訴訟代理人即主動表示要提報該行政訴訟之案號，顯與是日庭訊實
    況不符︶。
  (4)總之，許秀芬法官因為對聲請人及訴訟代理人懷有嫌隙，所以在明知修正前農會
    法第十二條所規定「居住農會組織區域內」之本意是指設籍農會組織區域內，明
    知被告既然將聲請人審定為贊助會員即表示審定當時被告亦承認聲請人符合修正
    前農會法第十二條所揭「居住農會組織區域內」之規定，明知審判本案應依現在
    修正後之農會法而非援用修正前之農會法，而在確知聲請人不發生是否符合修正
    前農會法第十二條所揭「居住農會組織區域內」規定之問題；以及明知既有村長
    、鄰長、農會之農事小組長、農會會員代表共同證實聲請人現在確實仍與以往數
    十年一樣均親自耕作自有農田之證明書，既有聲請人身分證職業欄「自耕農」之
    登記，既有聲請人親自耕作之農地的土地登記謄本等證件可稽，而在確知聲請人
    現仍實際從事農業生產之情況下，竟有上列各項具體而明顯偏袒被告之事實，足
    認其執行職務有偏頗之虞，請本院准許聲請人之聲請，裁定許秀芬法官迴避審理
    本案，以維裁判之公平。
二、按民事訴訟法第三十三條第一項第二款規定推事（即法官）有應自行迴避而不自
    行迴避以外之情形，足認其執行職務有偏頗之虞，據而聲請法官迴避者，應以法
    官對於訴訟標的有特別利害關係，或與當事人之一造有密切之交誼或嫌怨，或基
    於其他情形客觀上足疑其為不公平之審判者為其原因事實，若僅憑當事人主觀臆
    測，或不滿意法官進行訴訟遲緩，或認法官指揮訴訟欠當，則不得謂其有偏頗之
    虞（最高法院六十九年台抗字第四五七號判例參照）。又當事人對於法官之執行
    職務曾加指摘，不得遽認該法官已因此與當事人有嫌隙（最高法院二十七年抗字
    第五五二號判例參照）。再者，訴訟中有犯罪嫌疑牽涉其裁判者，法院得在刑事
    訴訟終結前以裁定停止訴訟程序，關於停止訴訟程序之裁定，得為抗告，民事訴
    訟法第一百八十三條、第一百八十七條分別定有明文，可知訴訟中有犯罪嫌疑牽
    涉其裁判者，法院是否以裁定停止訴訟程序，本得斟酌情形依其自由意見決定之
    ，當事人若有不服，得為抗告，上級法院認抗告有理由者，應更正（廢棄）原裁
    定，故原法院依民事訟訟法第一百八十三條之規定，依職權裁定停止訴訟程序，
    經當事人提起抗告，上級法院認抗告有理由，廢棄原裁定，亦僅係原法院應即續
    行訴訟程序，不得以此遽謂原裁定之法官執行職務有偏頗之虞。另依民事訴訟法
    第二百零三條第一款之規定，法院因闡明或確定訴訟關係，得命當事人或法定代
    理人本人到場。同法第二百六十九條第一款規定，法院因使辯論易於終結，認為
    必要時，得於言詞辯論前，命當事人或法定代理人本人到場。
三、本件聲請人聲請法官許秀芬迴避，其所舉之原因係在指摘許秀芬法官裁定停止本
    件訴訟程序不當，且命聲請人到庭陳述意見時，法官訊問內容與本案無關緊要，
    又命聲請人提報所屬居住處村長、鄰長之姓名住址供法官通知到庭作證，並無必
    要，及不讓聲請人代理人就被告訴訟代理人之攻擊方法發言辯駁等訴訟指揮行為
    不當等情為其論據。經查本件停止訴訟程序之裁定，固經上級法院廢棄之，然此
    僅得認該裁定不當，尚難遽指原裁定之法官有所偏頗，且因本件被告之訴訟代理
    人於九十年十一月十五日言詞辯論時，已當庭主張聲請人未實際從事農業生產，
    並請求法院命原告親自到庭（見本院九十年度訴字第五０號卷所附筆錄），被告
    既否認聲請人有實際從事農業生產之事實，承辦法官因而認有必要通知聲請人本
    人到場說明及由其居住處之村長及鄰長到庭作證，以查明事實，係屬其調查證據
    ，訴訟指揮之職權，並無違法不當之處。本件聲請人僅憑其主觀臆測，認為許秀
    芬法官指揮訴訟欠當，或認為許秀芬法官與其本人或訴訟代理人懷有嫌隙，進而
    認定許秀芬法官執行職務有偏頗之虞，藉以聲請許秀芬法官迴避，尚有未合，應
    不予准許。
四、依民事訴訟法第九十五條、第七十八條裁定如主文。
中　　　華　　　民　　　國　　九十一　　年　　　二　　　月　  　十八　　日
                                    臺灣臺中地方法院民事第三庭
~B審判長法官　張瑞蘭
~B法　　　官　林慧貞
~B法　　　官　李悌愷
右為正本係照原本作成
如對本裁定抗告須於裁定送達後五日內向本院提出抗告狀
中　　　華　　　民　　　國　　九十一　　年　　　二　　　月　  　十八　　日
~B法院書記官
